臺灣高等法院臺南分院民事裁定　96年度破抗字第14號
抗　告　人
即 聲請 人　有限責任雲林縣機關學校聯合員工生消費合作社
法定代理人　甲○○
上列抗告人請求宣告破產事件，對於中華民國96年6月1日臺灣雲
林地方法院（96年度破字第4號）號裁定，提起抗告，本院裁定
如下：
    主  文
抗告駁回。
抗告訴訟費用由抗告人負擔。
    理  由
一、抗告意旨略以：因廠商不提供貨物供抗告人銷售，抗告人因
    而歇業，並申請註銷營業登記，已無經營能力可言。更因財
    產不足清償廠商貨款而停止支付，信用更已破產，此由廠商
    紛紛取回舖貨，致抗告人無法繼續營業，即可明證。再扣除
    抗告人雖對於債務人簡高霖、董枝玉二人有2,300萬元之債
    權外，抗告人之現金不足支付全部債務，亦為原審所是認。
    而抗告人對於債務人簡高霖、董枝玉二人有2,300萬元之債
    權，經依法追償及強制執行均無效果，有臺灣雲林地方法院
    債權憑證在卷可稽。基上，抗告人自得聲請破產宣告，竟遭
    原裁定駁回，洵有未洽，為此提起抗告，請求廢棄原裁定云
    云。
二、按「破產，對債務人不能清償債務者宣告之。」、「左列財
    產為破產財團：一破產宣告時屬於破產人之一切財產，及將
　　來行使之財產請求權。二破產宣告後，破產終結前，破產人
　  所取得之財產。專屬於破產人本身之權利及禁止扣押之財產
    ，不屬於破產財團。」、「財團費用及財團債務，應先於破
　　產債權，隨時由破產財團清償之。」、「破產宣告後，如破
　  產財團之財產不敷清償財團費用及財團債務時，法院因破產
    管理人之聲請，應以裁定宣告破產終止。」，破產法第57條
　　、第82條、第97條、第148條分別定有明文。是法院依職權
　  查明債務人確係毫無財產，破產財團不能構成，或以破產財
    團尚不足清償破產程序之費用即財團費用及財團債務時，因
    無從依破產程序清理其債務，類推破產法第148條之立法趣
    旨，宣告破產顯無實益，徒增花費，此時法院應裁定駁回其
    聲請（司法院25年院字第1505號解釋、最高法院86年度台抗
    字第479號裁定意旨參照）。從而，構成破產財團之債務人
    財產，明顯不足清償同法第95條、96條所列破產財團費用及
    財團債務時，依同法第148條規定，法院於宣告破產後，隨
    即須同時宣告破產程序終止，此無異徒增破產程序及費用之
    浪費，且無益於債務人及其他債權人，參照上開司法院解釋
    及相關說明，於此情狀，聲請宣告破產已無實益，應適用同
    法第63條第1項規定以裁定駁回破產宣告之聲請。
三、經查，本件抗告人現有資產，除現金2,699,342.5元外，尚
    有對於第三人簡高霖、董枝玉二人2,300萬元之債權，及對
    於聯合利華股份有限公司等200餘家廠商409,044元之債權，
    是總計聲請人之資產尚有約26,108,386.5元，此有聲請人所
    提出銀行現金收支流動一覽表、存摺內頁明細、債權憑證、
    債務人清冊等在卷可按。而抗告人所稱其負債數額，除稅金
    及提貨單外，約有9,709,342元，有抗告人所提出債權人清
    單在卷足參。是由抗告人之現有資產及債務之金額對照以觀
    ，抗告人之資產顯然大於負債，要難認抗告人有不能清償債
    務之情事；何況抗告人主張其對於債務人簡高霖、董枝玉二
    人有2,300萬元之債權，經依法追償及強制執行均無效果，
    有臺灣雲林地方法院債權憑證在卷可稽，且抗告人現有資產
    之現金2,699,342.5元，另對於聯合利華股份有限公司等200
    餘家廠商409,044元之債權如依法追償及強制執行均是否有
    其效果，尚未可知，而抗告人所稱其負債數額，如上述除稅
    金及提貨單外，約有9,709,342元，已遑論有清償全部債務
    之可能。且如為破產之宣告，尚須優先支付破產財團之管理
    、變價及分配所生之費用、破產管理人之報酬等財團費用，
    如此，將使破產財團財產更形減少，更減少債權人受有分配
    之可能。且抗告人亦自陳「廠商不提供貨物供抗告人銷售，
    抗告人因而歇業，並申請註銷營業登記，已無經營能力可言
    。更因財產不足清償廠商貨款而停止支付，信用更已破產，
    此由廠商紛紛取回舖貨，致抗告人無法繼續營業，即可明證
    。」顯見抗告人於短期內亦無可能增加積極財產以清償債務
    。是依首揭規定及說明，本件並無對抗告人宣告破產之實益
    及進行破產程序之必要。
四、綜上所述，本件聲請破產事件，原審法院於審酌抗告人之財
    產總額、清償能力及確實債務金額，並調閱相關資料予以查
    證後，認抗告人尚無不能清償之情，與破產聲請要件不合，
    駁回其聲請，核無不合。且本院認本件並無對抗告人宣告破
    產之實益及進行破產程序之必要。因之，抗告人抗告意旨猶
    執前詞，指摘原裁定不當，求予廢棄，為無理由，應予駁回
    。
五、據上論結，本件抗告為無理由，依破產法第5條、民事訴訟
    法第495條之1第1項、第449條第1項、第95條、第78條，裁
    定如主文。
中　　華　　民　　國　　96　　年　　7 　　月　　6 　　日
                  民事第四庭    審判長法　官　王惠一
                                      法　官　蘇重信
                                      法　官　王浦傑
上為正本係照原本作成。
如不服本裁定，僅得於收受本裁定正本送達後10日內以適用法規
顯有錯誤為理由，向本院提出再抗告狀（須附繕本）依法應繳納
抗告費新台幣1千元，並委任律師為訴訟代理人，經本院許可後
始可再抗告於最高法院。
中　　華　　民　　國　　96　　年　　7 　　月　　6 　　日
                                      書記官  廖英琇
【附記】
民事訴訟法第495條之1第2項準用同法第466條之1第1、2項規定
：
(1)對於第二審判決上訴，上訴人應委任律師為訴訟代理人。但上
  訴人或其法定代理人具有律師資格者，不在此限。
(2)上訴人之配偶、三親等內之血親、二親等內之姻親，或上訴人
  為法人、中央或地方機關時，其所屬專任人員具有律師資格並
  經法院認為適當者，亦得為第三審訴訟代理人。
民事訴訟法第466條之2：
　上訴人無資力委任訴訟代理人者，得依訴訟救助之規定，聲請
  第三審法院為之選任律師為其訴訟代理人。
